臺灣板橋地方法院刑事判決　　　　　　　　　　　　　九十一年度訴字第一五二號
　　公　訴　人　臺灣板橋地方法院檢察署檢察官
　　被　　　告　乙○○
右列被告因偽造有價證券等案件，經檢察官提起公訴（九十年度偵緝字第五五七號）
，甲○判決如左：
    主  文
乙○○行使偽造之有價證券，處有期徒刑壹年貳月。緩刑年。如附表所示偽造支票
壹紙沒收。
    事  實
一、乙○○明知姓名年籍不詳自稱為「王文棋」之成年男子，於民國八十九年六月底
    某日，在臺北縣板橋市○○路、永豐街附近，所交付如附表所示票面金額為新臺
    幣（下同）三萬五千元之支票一紙（原係鐘珠環所有之空白支票，於八十九年三
    月二十日上午七時許，在臺北縣土城市○○路○段二○二號住處被竊，嗣經鐘珠
    環於八十九年三月二十日通知付款銀行掛失止付，並向警方申報被竊），係來源
    不明之贓物，且經不詳之人偽填簽發內容之偽造支票，竟仍予收受，並意圖為自
    己不法之所有，於同年八月五日晚上八時許，持上開偽造支票，至臺北縣三峽鎮
    ○○路三二三號三樓其姪林益正住處，向不知情之林益正兌換現款二萬元，其餘
    票款金額則作為抵償其之前積欠林益正之債務及利息，使林益正誤信為真，當場
    交付乙○○現款二萬元。嗣林益正將上開偽造支票委交其妹林雅萍代轉其母，因
    林雅萍之夫呂文章經營服飾店，進貨現款不足，而持交洪秀蕊支付貨款，其後洪
    秀蕊於八十九年九月二十日持向華泰商業銀行永吉分行提示，因該偽造支票前已
    經所有人鐘珠環掛失止付而退票，始經警循線查悉上情。
二、案經臺北縣警察局土城分局報請臺灣板橋地方法院檢察署檢察官偵查起訴。
    理  由
一、訊據被告乙○○固不否認有於上揭時地行使前開經偽造之支票向被害人林益正償
    債並兌換現款之事實，惟矢口否認有明知而行使偽造有價證券之情事，辯稱：伊
    之前於八十八年間到臺北市內湖區某工地作臨時工，工作十二天，每日工資二千
    五百元，合計應領工資三萬元，但沒有領到工資，過了一年後，伊在板橋埔墘地
    區碰到當時的工頭「王文棋」，經伊向他索討未領工資，他就拿該紙已填好之偽
    造支票給伊，算是支付伊之工資，多的五千元算是利息給伊，伊並不知該紙支票
    係他人失竊後被偽填之支票云云。惟查：
    （一）上開如附表所示支票，原係鐘珠環所有之空白支票，於八十九年三月二十
          日上午七時許，在臺北縣土城市○○路○段二○二號住處被竊，已經鐘珠
          環於八十九年三月二十日通知付款銀行掛失止付，並向警方申報被竊，而
          支票上簽發之日期、金額均非鐘珠環本人所填寫，發票人印文亦非鐘珠環
          本人留存銀行之印鑑等情，業據被害人鐘珠環於警訊、偵查中指述明確，
          並有該紙支票、退票理由單、票據掛失止付通知書、遺失票據申報書、掛
          失止付票據提示人資料查報表等影本各一紙附卷可稽，足見該支票確屬失
          竊之贓物，且經他人偽造無訛。
    （二）被告雖指稱本件該紙支票係「王文棋」交付其作為支付前於臺北市內湖某
          工地工作之工資云云，然訊據被告始終無法說明「王文棋」之真實姓名、
          住居所及其當時工作之確實地點，況被告於偵查中指稱其當時工作地點係
          在北投云云，但於甲○審理時則稱工作地點係在內湖云云，前後說詞不一
          ，是被告上開辯詞之真實，顯堪質疑。次按本件該紙支票上簽發之發票人
          並非「王文棋」，而被告又不知「王文棋」之真實姓名、住居所及聯絡方
          式，且依其上開所述，「王文棋」積欠其工資已一年多，而該紙支票之發
          票日期又須於交付二個月後始能提示兌現，惟被告既未要求「王文棋」背
          書，其後又無可聯絡尋得「王文棋」之方式，是被告上開所述取得本件該
          紙支票之情節，顯均與常情有違，益見被告上開所辯，要難採信。又被告
          持執本件該紙支票，並未以背書轉讓或提示付款等支票通常使用方式行使
          ，反以向親友兌換現款之異常方式行使，其行使動機已堪質疑，且據被告
          於甲○審理具狀陳稱：後來伊係因急著用錢搬家，且伊女兒也要入學，才
          拿該紙支票向伊姪子換現款二萬元云云，然證人林益正於偵查中卻證稱：
          伊叔叔乙○○拿該紙支票到伊三峽住處，說要買床墊沒有現金，要以該紙
          支票向伊換現金等語（見九十年度偵字第號偵查卷二十八頁反面、二十九
          頁），被告上開所述顯與證人林益正所述不符，亦難採信。綜上所述，參
          互印證，被告於收受本件該紙支票伊始，顯然明知該紙支票係來路不明之
          贓物且經偽造之情應屬無疑，其上開所辯，均係事後畏罪卸責之詞，應不
          足採。是本件事證已甚明確，被告犯行堪以認定。
三、按支票為有價證券，被告明知並收受持用本件該紙遭竊經偽造之支票向被害人兌
    換現款，核其所為，係犯刑法第三百四十九條第一項之收受贓物罪、同法第二百
    零一條第二項之行使偽造有價證券罪。其行使偽造有價券行為，係直接用以取得
    票面金額之對價，應包含詐欺性質，故不另論以詐欺取財罪。又其所犯上開收受
    贓物、行使偽造有價證券二罪間，有方法結果之牽連關係，應從一重之行使偽造
    有價證券罪處斷。至公訴意旨於犯罪事實論述被告係意圖供行使之用而交付本件
    偽造支票予不知情之林益正調借一萬七千元使用云云，不僅與公訴意旨其後所認
    被告係犯刑法第二百零一條第二項之行使偽造有價證券罪嫌不符，且按刑法第二
    百零一條第二項之行使偽造有價證券罪與交付偽造有價證券等罪，以有無欺騙相
    對人之意思為斷，若不令人知其偽而冒充為真使用，為行使行為；至明示為偽，
    價賣於人，則屬交付行為，區別甚明，是公訴意旨此部分犯罪事實論述有誤，附
    此敘明。爰審酌被告犯罪之動機、目的、手段及對被害人所造成之危害、所得利
    益、犯罪後態度等一切情狀，量處如主文所示之刑，以資懲儆。末查被告前雖曾
    於八十年間因賭博案件，經甲○判處有期徒刑三月確定，於八十一年二月十七日
    易科罰金執行完畢，惟其於執行完畢後五年以內未曾受有期徒刑以上刑之宣告，
    有臺灣高等法院刑案紀錄簡覆表在卷可按，衡諸被告係一時貪欲失慮，觸犯本罪
    刑罰，且所獲不法利益非多，經此偵審教訓後，當應知所警惕，信無再犯之虞，
    甲○因認對其所宣告之刑以暫不執行為適當，爰併宣告緩刑三年，以啟自新，並
    觀後效。又上開如附表所示之偽造支票一紙，依刑法第二百零五條規定，不問屬
    於犯人與否，併予宣告沒收。
據上論斷，應依刑事訴訟法第二百九十九條第一項前段，刑法第二百零一條第二項、
第三百四十九條第一項、第五十五條、第七十四條第二款、第二百零五條，罰金罰鍰
提高標準條例第一條前段，判決如主文。
本案經檢察官曾文鐘到庭執行職務
中      華      民      國    九十一    年      五      月    三十一    日
                                    臺灣板橋地方法院刑事第六庭
                                        法  官  彭  全  曄
右正本證明與原本無異
如不服本判決應於送達後十日內向甲○提出上訴狀
                                        書記官  梁  宜  庭
中      華      民      國    九十一    年      六      月      三      日
附錄本案論罪科刑法條全文：
刑法第二百零一條
意圖供行使之用，而偽造、變造公債票，公司股票或其他有價證券者，處三年以上十
年以下有期徒刑，得併三千元以下罰金。
行使偽造、變造之公債票、公司股票或其他有價證券或意圖供行使之用收集或交付於
人者，處一年以上七年以下有期徒刑，得併科三千元以下罰金。
刑法第三百四十九條
收受贓物者，處三年以下有期徒刑、拘役或五百元以下罰金。
搬運、寄藏、故買贓物或為牙保者，處五年以下有期徒刑、拘役或科或併科一千元以
下罰金。
因贓物變得之財物，以贓物論。
附表：
┌──┬────┬────┬─────┬────┬────┬──────┐
│票據│票據號碼│發票日期│ 票面金額 │ 發票人 │付款銀行│ 帳號、戶名 │
│種類│        │        │ (新臺幣) │        │        │            │
├──┼────┼────┼─────┼────┼────┼──────┤
│支票│SM      │89.9.20 │  35,000元│不詳（印│板信商業│000000000   │
│    │00000000│        │          │文無法辨│銀行    │鐘珠環      │
│    │        │        │          │識）    │        │            │
└──┴────┴────┴─────┴────┴────┴──────┘
